臺灣高等法院刑事判決
109年度交上易字第259號
上  訴  人  臺灣士林地方檢察署檢察官
被      告  呂瑞姿


選任辯護人  吳昀陞律師
上列上訴人因被告過失傷害案件，不服臺灣士林地方法院109年
度審交易字第162號，中華民國109年5月8日第一審判決（起訴案
號：臺灣士林地方檢察署109年度偵字第1436號），提起上訴，
本院判決如下：
    主  文
上訴駁回。
呂瑞姿緩刑貳年。
    事  實
一、呂瑞姿於民國108年8月21日13時2分許，駕駛車牌號碼0000-
    00號自用小客車，沿臺北市士林區中山北路7段81巷由西往
    東方向行至該路段與中山北路7段交岔路口，欲左轉經行人
    穿越道進入中山北路7段時，本應注意汽車行經行人穿越道
    ，遇有行人穿越時，無論有無交通指揮人員指揮或號誌指 
    示，均應暫停讓行人先行通過，而依當時天候晴、日間有自
    然光線，柏油路面乾燥、無缺陷、無障礙物，視距良好，並
    無不能注意之情事，竟疏未注意及此，貿然左轉駛入中山北
    路7段，適有行人楊子瑩沿中山北路7段東西向行人穿越道前
    行，見狀閃避不及，其左腳遭呂瑞姿所駕車輛左前車輪碾壓
    ，受有左側第5蹠骨閉鎖性骨折之傷害。呂瑞姿於肇事後留
    在現場，在有偵查犯罪權限之機關或公務員尚不知孰為肇事
    人時，主動向據報前來處理之警員表明其為肇事人而接受裁
    判，始悉上情。
二、案經楊子瑩訴由臺灣士林地方檢察署檢察官偵查起訴。
    理  由
一、證據能力：
    按被告以外之人於審判外之言詞或書面陳述，除法律有規定
    者外，不得作為證據，刑事訴訟法第159 條第1 項固定有明
    文。惟按當事人、代理人或辯護人於法院調查證據時，知有
    第159 條第1 項不得為證據之情形，而未於言詞辯論終結前
    聲明異議者，視為有前項之同意，同法第159 條之5 第2 項
    亦定有明文。查檢察官、被告呂瑞姿及其辯護人對於下列所
    引用之供述證據之證據能力，於本院準備程序均表示「沒有
    意見」而未加以爭執（本院卷第54頁），迄至言詞辯論終結
    前亦未再聲明異議，本院審酌上開證據資料製作時之情況，
    尚無違法不當及證明力明顯過低之瑕疵之情形，爰依前開規
    定，認均具有證據能力。又本院下列所引用之非供述證據之
    證據能力部分，並無證據證明係公務員違背法定程序所取得
    ，且檢察官、被告及其辯護人於本院準備程序及審理時均未
    主張排除其證據能力（見本院卷第77頁至第79頁），迄本院
    言詞辯論終結前均未表示異議，本院審酌前揭非供述證據並
    無顯不可信之情況與不得作為證據之情形，依刑事訴訟法第
    158 條之4 反面解釋及第159 條之4 之規定，應認均有證據
    能力，而得採為判決之基礎。
二、認定犯罪事實所憑證據及其理由：
（一）訊據被告就於上開時、地駕駛車輛行近行人穿越道，疏未
      暫停讓行人先行通過，汽車左前車輪不慎碾壓到正通過行
      人穿越道之告訴人楊子瑩之左腳，致告訴人受有左側第5
      蹠骨閉鎖性骨折之傷害等事實，迭於檢察事務官詢問、原
      審、本院準備程序及審理時均坦承不諱（見他字卷第49頁
      ，原審審易字卷第44頁、第48頁、第52頁，本院卷第52頁
      、第80頁），核與證人即告訴人於偵訊時證述本件車禍發
      生經過情形大致相符（見他字卷第49頁），復有臺北市政
      府警察局交通警察大隊108年11月11日北市警交大事字第1
      083013747號函暨所檢附A3類道路交通事故調查報告表、
      道路交通事故現場圖、臺北市政府警察局士林分局交通分
      隊道路交通事故補充資歷表、事故現場及車輛照片，告訴
      人提出之現場及車輛照片、振興醫療財團法人振興醫院診
      斷證明書、受傷傷勢照片、行車記錄器之錄影影像翻拍照
      片等在卷可稽（見他字卷第13頁至第17頁、第27頁至第35
      頁、第39頁，偵字卷第11頁至第12頁）。從而，被告前開
      任意性自白，既有上開客觀事證可資補強，核與事實相符
      ，堪予採憑。
（二）按汽車行近行人穿越道，遇有行人穿越時，無論有無交通
      指揮人員指揮或號誌指示，均應暫停讓行人先行通過，道
      路交通安全規則第103條第2項定有明文，此乃道路交通安
      全規則，為維護行人安全所規定之保護措施，被告既駕駛
      汽車行駛於道路，對於上開規定自當知悉並予以遵守；而
      依當時之狀況，天候晴、日間光線充足，且柏油路面乾燥
      、無缺陷亦無障礙物，視距良好，亦有卷附A3類道路交通
      事故調查報告表、事故現場及車輛照片可佐（見他字卷第
      31頁、第39頁），並無不能注意之情形，竟疏未注意，逕
      行左轉欲進入臺北市中山北路7段，致碾壓到當時步行在
      中山北路7段行人穿越道上之告訴人之左腳，其就本案車
      禍事故乃有過失甚明。又告訴人因被告上開駕駛疏失，受
      有左側第5蹠骨閉鎖性骨折之傷害，已如前述，告訴人所
      受傷害與被告前開駕駛疏失行為間，當具有相當因果關係
      。
（三）綜上，本案事證明確，被告過失傷害犯行已經證明，應依
       法論罪科刑。
三、論罪：
（一）按道路交通管理處罰條例第86條第1 項關於汽車駕駛人，行經行人穿越道不依規定讓行人優先通行，因而致人受傷或死亡，依法應負刑事責任者，加重其刑至二分之一之規定，係就刑法過失致人於死、過失傷害（及致重傷）罪之基本犯罪類型，因特殊行為要件予以加重處罰，而成另一獨立之罪名，自屬刑法分則加重之性質（最高法院92年度第1次刑事庭會議決議、99年度台非字第198號判決意旨參照）。是核被告所為，係犯道路交通管理處罰條例第86條第1項、刑法第284條前段之汽車駕駛人，行經行人穿越道不依規定讓行人優先通行，過失致人受傷罪，並應依道路交通管理處罰條例第86條第1 項之規定加重其刑。至公訴意旨僅請求依道路交通管理處罰條例第86條第1 項規定加重其刑（見起訴書第2頁），惟起訴書所犯法條欄既已援引該法條規定，復經原審、本院審理時明確告知此部分罪名及事實，無礙於被告及辯護人於訴訟上攻擊防禦權之行使，特予說明。　　　
（二）按刑法第62條所謂自首，祇以犯人在犯罪未發覺之前，向該管公務員申告犯罪事實，而受裁判為已足，並不以使用自首字樣為必要。本件被告於肇事後，在有偵查犯罪職權之機關未發覺犯人為何人前，即停留在現場並主動向據報到場處理之警員坦承其為肇事車輛駕駛者，自首而接受裁判乙節，有臺北市政府警察局道路交通事故當事人登記聯單在卷可稽（見他字卷第37頁），被告對於未發覺之罪自首，且迄未逃避偵審，爰依刑法第62條前段規定減輕其刑，並依法先加後減之。
四、駁回上訴之理由：
（一）原審以被告事證明確，適用道路交通管理處罰條例第86條
      第1 項，刑法第11條前段、第284 條前段、第62條前段、
      第41條第1 項前段、刑法施行法第1 條之1第1項等規定，
      並以行為人之責任為基礎，審酌被告駕駛自小客車參與道
      路交通，未注意上開道路交通安全規則，致告訴人受有傷
      害，所為非是，惟念被告犯後始終坦承犯行並有意與告訴
      人和解，然雙方意見不一致或對金額認知差距過大，致未
      能與告訴人達成和解或為賠償，告訴人所受之損害尚未獲
      得填補，並考量告訴人所受之傷害程度及本件事故對其生
      活所造成之不便等情，暨被告自稱高職畢業之智識程度、
      已婚、育有2 名成年子女、目前從事護理及表演工作之生
      活狀況等一切情狀，量處有期徒刑4月，並諭知以新臺幣
      （下同）1 千元折算1 日之易科罰金折算標準。經核原審
      認事用法均無違誤，量刑亦屬妥適。
（二）檢察官依循告訴人請求提起上訴，指摘原審量刑過輕云云
      。惟按量刑輕重，屬法院得依職權自由裁量之事項，苟其
      量刑已以行為人之責任為基礎，並斟酌刑法第57條各款所
      列情狀，在法定刑度內，酌量科刑，無偏執一端，致明顯
      失出失入情形，自不得指為不當或違法（最高法院103年
      度台上字第291號、第331號判決意旨參照），且在同一犯
      罪事實與情節，如別無其他加重或減輕之原因，下級審量
      定之刑，亦無過重或失輕之不當情形，則上級審法院對下
      級審法院之職權行使，原則上應予尊重。查本件原審量刑
      時既已詳細記載量刑審酌上揭各項被告之犯罪情節、犯罪
      後態度，及過失程度等一切情狀，並予以綜合考量後在法
      定刑內予以量刑，從形式上觀察尚無違比例原則及罪刑相
      當原則，難認有何不當。況被告於本院審理期間，業已與
      告訴人達成民事上和解，並賠償37萬元予告訴人，有本院
      109年度交附民字第46號和解筆錄、匯款委託書（取款憑
      條）等在卷可稽，足認被告確有積極填補告訴人所受損失
      之意。檢察官依循告訴人請求，以原審量刑過輕為由提起
      上訴，為無理由，應予駁回。
五、末查，被告前未有刑事犯罪前科紀錄，有本院被告前案紀錄
    表在卷可按（見本院卷第29頁），此次因駕駛車輛疏未禮讓
    步行在行人穿越道之行人（即告訴人），貿然左轉彎，肇至
    本件車禍事故發生，致罹刑典，固有不該，惟於本院審理期
    間與告訴人達成民事上和解，賠償37萬元予告訴人，並已於
    109年10月8日履行給付完畢等情，有本院109 年度交附民字
    第46號和解筆錄、匯款委託書（取款憑條）等在卷可佐，堪
    認被告確有填補己身過錯之誠意及舉措，信其經此偵審程序
    ，當知所警惕而無再犯之虞，本院認對被告所宣告之刑，以
    暫不執行為適當，爰依刑法第74條第1 項第1 款之規定，併
    諭知緩刑2 年，以啟自新。
據上論斷，應依刑事訴訟法第368 條，刑法第74條第1 項第1 款
，判決如主文。
本案經檢察官柯怡如提起公訴，檢察官李清友提起上訴，檢察官
謝宗甫到庭執行職務。
中　　華　　民　　國　　109 　年　　10　　月　　23　　日
                  刑事第十八庭  審判長法  官  何俏美
                                      法  官  黃紹紘
　　　　　　　　　　　　　　　　　    法  官　陳海寧
以上正本證明與原本無異。
不得上訴。
                                      書記官  賴又瑄
中　　華　　民　　國　　109 　年　　10　　月　　23　　日
附錄本案論罪科刑法條全文
道路交通管理處罰條例第86條（刑責之加重及減輕）
汽車駕駛人，無駕駛執照駕車、酒醉駕車、吸食毒品或迷幻藥駕
、行駛人行道或行經行人穿越道不依規定讓行人優先通行，因而
致人受傷或死亡，依法應負刑事責任者，加重其刑至二分之一。
汽車駕駛人，在快車道依規定駕車行駛，因行人或慢車不依規定
，擅自進入快車道，而致人受傷或死亡，依法應負刑事責任者，
減輕其刑。
刑法第284條
因過失傷害人者，處一年以下有期徒刑、拘役或十萬元以下罰金
；致重傷者，處三年以下有期徒刑、拘役或三十萬元以下罰金。